臺灣高等法院花蓮分院刑事判決　　　　100年度上易字第106號
上　訴　人　臺灣臺東地方法院檢察署檢察官
被　　　告　尤勇成
上列上訴人因被告詐欺案件，不服臺灣臺東地方法院中華民國10
0年5月31日100年度易緝字第1號第一審判決（起訴案號：臺灣臺
東地方法院檢察署86年度偵字第2662號），提起上訴，本院判決
如下：
    主  文
原判決撤銷。
本件免訴。
    理  由
一、公訴意旨略以：尤勇成明知臺東縣大武鄉大竹村愛國蒲部落
    （一至六鄰）山胞安全堪虞村落遷住計劃尚未完成，竟於民
    國85年10月間，與陳昌旺（已死亡，另為不起訴處分）基於
    共同之犯意聯絡，由尤勇成假以大武鄉公所秘書之身分，向
    林花慈佯稱上開工程將優先由其承建，但住戶需籌措資金以
    變更地目及辦理相關事宜，並帶林花慈前往臺東縣大武鄉○
    ○村○○○○○段27號土地，告知該地已整地完畢，已證實
    其所言不假，又言因其為公務員身分，不便出面，若欲簽約
    ，將由陳昌旺簽約等語，致林花慈信以為真，遂與陳昌旺簽
    立委建工程合約書，並交付新臺幣100萬元予尤勇成，並約
    定由尤勇成、陳昌旺提供相關文件予林花慈辦理聲請建築執
    照等事宜。屆期尤勇成、陳昌旺均未能提出，且並屢經催討
    ，仍不履約，林花慈始知受騙。尤勇成又基於同一之概括犯
    意，於86年9月間向吳芳雲佯稱上開工程可由其承包，但需
    簽約金500萬元，並重施故技帶吳芳雲前往上址查看，幸吳
    芳雲向同業之林花慈徵詢意見，始未上當，致尤勇成成詐欺
    未遂，因認尤勇成連續涉犯刑法第339條第1項之詐欺取財罪
    嫌。
二、按案件時效已完成者，應諭知免訴之判決，並得不經言詞辯
    論為之，刑事訴訟法第302條第2款、第307條定有明文。又
    行為後法律有變更者，適用行為時之法律，但行為後之法律
    有利於行為人者，適用最有利於行為人之法律，為95年7月1
    日修正施行之刑法第2條第1項所明定。又刑法施行法第8條
    之1規定：於中華民國94年1月7日刑法修正施行前，其追訴
    權或行刑權時效已進行而未完成者，比較修正前後之條文，
    適用最有利於行為人之規定。查被告尤勇成行為後，刑法於
    94年2月2日修正公布，並於95年7月1日生效施行，修正前刑
    法第80條規定：「追訴權，因左列期間內不行使而消滅：一
    、死刑、無期徒刑或10年以上有期徒刑者，20年。二、3年
    以上10年未滿有期徒刑者，10年。三、1年以上3年未滿有期
    徒刑者，5年。四、1年未滿有期徒刑者，3年。五、拘役或
    罰金者，1年。前項期間自犯罪成立之日起算。但犯罪行為
    有連續或繼續之狀態者，自行為終了之日起算。」修正後刑
    法第80條規定：「追訴權，因下列期間內未起訴而消滅：一
    、犯最重本刑為死刑、無期徒刑或10年以上有期徒刑之罪者
    ，30年。二、犯最重本刑為3年以上10年未滿有期徒刑之罪
    者，20年。三、犯最重本刑為1年以上3年未滿有期徒刑之罪
    者，10年。四、犯最重本刑為1年未滿有期徒刑、拘役或罰
    金之罪者，5年。前項期間自犯罪成立之日起算。但犯罪行
    為有繼續之狀態者，自行為終了之日起算。」修正後刑法所
    定時效期間較長，比較結果自以修正前刑法第80條較有利於
    行為人，本案關於追訴權時效，自應適用修正前刑法第80條
    之規定。次按追訴權之時效，如依法律之規定，偵查、起訴
    或審判之程序，不能開始或繼續時，停止其進行。停止原因
    繼續存在之期間，如達於第80條第1項各款所定期間4分之1
    者，其停止原因視為消滅，修正前刑法第83條第1、3項亦有
    明文。
三、查本件被告尤勇成被訴於85年10月間及86年9月間連續涉犯
    詐欺取財罪嫌，其法定刑為5年以下有期徒刑、拘役或科或
    併科一千元以下罰金，依修正前刑法第80條第1項第2款之規
    定，被告所涉犯上開罪嫌之追訴權時效為10年。臺東地方法
    院檢察署檢察官於86年8月27日開始偵查，87年2月25日提起
    公訴，87年4月16日繫屬於原法院，因被告逃匿致原法院審
    判之程序不能開始，經原法院於87年8月17日發布通緝，迄
    今尚未緝獲等情，有本案起訴書、告訴狀暨臺灣臺東地方法
    院檢察署收文章戳、臺灣臺東地方法院檢察署87年8月27日
    東院任刑義緝字第63號通緝書在卷可稽。檢察官既以被告連
    續涉犯詐欺取財罪嫌提起公訴，追訴權期間原應自犯罪行為
    終了之86年9月間起算；惟檢察官已在被告犯罪行為終了前
    之86年8月27日開始實施偵查，既無追訴權不行使之情形，
    自不發生時效進行之問題，應自發布通緝之87年8月17日起
    算追訴權期間，加上10年之時效期間、因通緝而時效停止進
    行之期間2年6月，再扣除公訴人自87年2月25日起訴至87年4
    月16日案件繫屬於原審之期間，則本件被告被訴連續詐欺取
    財之追訴權時效已於100年1月間完成，依法應諭知免訴判決
    。
四、原審以本件被告被訴二次詐欺取財之追訴權時效，已分別於
    98年2月17日及99年7月16日完成為由，而為免訴之判決，固
    非無見。惟檢察官係以被告連續涉犯詐欺取財之罪嫌起訴，
    其追訴權時效之期間即不得分別計算；原審予以分開計算，
    即有違誤。檢察官上訴指摘原判決不當，為有理由，應予撤
    銷改判，仍為本件免訴之諭知，並不經言詞辯論為之。
五、至於臺灣臺北地方法院檢察署87年度偵字第15366號及88年
    度偵字第14610號移送併辦意旨均略以：被告另涉詐欺犯行
    ，與本案業經起訴之詐欺犯行間，具有連續犯之裁判上一罪
    關係，而移送本院併案審理。惟本案經檢察官起訴部分之犯
    罪事實，既經本院判決免訴，自難認併案部分之犯罪事實與
    前揭經檢察官起訴部分之犯罪事實，有何連續犯之裁判上一
    罪關係，本院就併案部分之犯罪事實即無從加以審理，均應
    退回檢察官另行依法處理，附此敘明。
據上論斷，應依刑事訴訟法第369條第1項前段、第364條、第302
條第2款、第307條，判決如主文。
中    華    民    國    100    年    9    月    27    日
                  刑事庭審判長法  官  謝志揚
                              法  官  張健河
                              法  官  林慶煙
以上正本證明與原本無異。
本件不得上訴。
中    華    民    國   100    年    9     月    27    日
                              書記官  林明智